【裁判字號】    88,小上,40
【裁判日期】    891004
【裁判案由】    給付運費
【裁判全文】
臺灣板橋地方法院民事判決  八十八年度小上字四○號
    上  訴  人  鍵蒼企業有限公司
    法定代理人  丙○○
    被上 訴 人  銅鑼汽車運輸股份有限公司
                            設.
    法定代理人  甲○○      住.
    訴訟代理人  丁○○      住.
                乙○○      住.
右當事人間請求給付運費事件，上訴人對於中華民國八十八年五月十八日本院板橋簡
易庭八十八年板簡字第四九六號第一審判決提起上訴，本院判決如左：
    主      文
上訴駁回。
第二審訴訟費用由上訴人負擔。
    事      實
甲、上訴人方面：被上訴人未於言詞辯論期日到場，據其於準備程序到場所為陳述及
    提出之書狀所載，其聲明及陳述略以：
一、聲明：求為判決：(一)原判決廢棄。(二)駁回被上訴人在第一審之訴。
二、陳述：
  (一)按民事訴訟法第四百三十六條之十二規定：「第四百三十六條之八所定事件，
      依法應行調解程序者，如當事人一造於調解期日五日前，經合法通知無正當理
      由而不於調解期日到場，法院得依到場當事人之聲請，命即為訴訟之辯論，並
      得依職權由其一造辯論而為判決。」本件請求給付運費事件，訴訟標的為新臺
      幣（下同）九萬二千一百六十六元，為民事訴訟法第四百三十六條之八所謂「
      關於請求給付金錢之訴訟，其標的金額在新臺幣十萬元以下者」，依上開法條
      規定為強制調解事件，法院之通知依法應有五日就審期間，並應記載不到場之
      效果，惟上訴人未收到任何期日通知書，原審判決理由欄竟謂：「被告受合法
      通知，未於言詞辯論期日到場：：：」云云，而准原告（即被上訴人）聲請一
      造辯論而為判決，顯有判決不適用法令之違法。原審判決未合法送達開庭通知
      且兩造間就運費尚有爭議，原審亦未詳究契約內容，遽為上訴人敗訴之判決，
      顯有判決不適用法規之違法。
  (二)本件請求給付運費事件，依被上訴人與上訴人所訂立之砂石運輸委託契約書第
      四條規定，乙方（即被上訴人）承載砂石如有以下不合規定之情形，同意依下
      列罰則賠償公司損失，絕無異議，其中第三條即約定，乙方至甲方（即上訴人
      ）指定之砂石廠載砂石而未載入甲方之預拌廠者，若因此造成甲方砂石不足而
      產生之工地罰款情形時，所罰款之金額由車輛所有人負責賠償。本件上訴人於
      八十七年七月間因承攬國開營造股份有限公司（下稱國開營造公司）在台北市
      ○○路地下街工程及建築結構之預拌混凝土產運，故委託被上訴人載運砂石，
      然因被上訴人為調高運費，於前揭契約期間內聯合同業貨運公司壟斷砂石運輸
      ，並片面恣意終止砂石承運，致上訴人受定作人國開營造公司索賠工程損失六
      萬七千五百元，有國開營造公司索賠函可證，以及混凝土運送中斷致工程品質
      不良所生額外混凝土鑽孔之工程費用之發票可稽，準此，依前揭兩造所定契約
      約定，此費用六萬七千五百元，上訴人自得要求被上訴人賠償，而主張與運費
      抵銷之。
  (三)上訴人前開承攬國開營造公司地下街工程混凝土載運，該地下街工程目前業已
      全部完竣，然因被上訴人前述恣意終止砂石載運，該地下街工程品質有問題，
      致國開營造公司至今尚保留五百四十二萬一千四百六十三元之款項未給付上訴
      人，該筆保留款項自八十八年二月結算迄今仍未給付，全肇因被上訴人砂石中
      斷承運，致混凝土無法順利產運至地下街工地而發生品質問題，此期間該款項
      未付之利息損失，以最低法定利率百分之五計算，亦多達二十七萬餘元，此損
      失數額依兩造契約約定亦得請求被上訴人賠償而主張抵銷之。再者，該地下街
      工程品質問題，除了前述檢樣鑽孔費用十餘萬元，而砂石材料供給中斷工人待
      工工時損失，材料差價及國開營造公司目前陸續與上訴人談判賠償額多達數百
      萬餘元，全肇因於被上訴人片面違約任意中斷載運砂石所致，準此以觀，上訴
      人迄未向其索賠，然其卻先請求給付運費，顯然無理由。
  (四)綜上所述，上訴人因被上訴人中斷運砂行為所造成的損失不貲，依兩造所訂立
      契約約定，自得要求賠償，並於被上訴人所請求給付範圍內抵銷之，故被上訴
      人之請求顯然無理由。
三、證據：提出砂石運輸委託契約書影本、國開營造公司索賠函影本、鑽孔工程費發
    票影本為證據。
乙、被上訴人方面：
一、聲明：求為判決：駁回上訴。
二、陳述：除與原判決記載相同者，茲引用之外，補稱：
  (一)被上訴人受上訴人委託運送上訴人指定運送之砂石於八十七年七月十六日及八
      十七年七月三十一日一期款項共計九萬二千一百六十六元，上訴人並未依約給
      付，被上訴人均依約將指定砂石運送至指定地點，其運費是按照運送車次計算
      。被上訴人僅以運送貨物賺取微薄利潤，上訴人卻對此辛苦賺取的些微利潤也
      要拖延不給，且以各種名義推諉實有不當。
  (二)上訴人鍵蒼公司所提合約書為八十七年五月份所提擬砂石運費金額為砂每立方
      米三百一十元，碎石每立方米三百元，但卻自七月中旬自行降價調整為砂每立
      方米三百元，碎石每立方米二百九十元，並於七月上期起算，故該合約書之內
      容不符。因鍵蒼公司自行降價造成運費利潤不甚理想，本屬ＨＯ─三六七號車
      輛司機於七月下旬向該公司收料人員及廠務口頭表示載運該公司料品至八十七
      年七月下期後不再載運。鍵蒼公司所述本屬車輛不予配合載運該公司料品，造
      成該公司有所損失，事實本屬車輛載運該公司之料品均屬正常，並無刻意刁難
      。
  (三)上訴人以其與第三人國開營造公司施工品質不良被扣工程保留款為由，不給付
      運費給上訴人，其施工品質不良是上訴人本身施工過程不良，至被扣工程款與
      被上訴人完全無關，且上訴人並非僅委託被上訴人一部貨車運送，何況被上訴
      人均努力按約定運送，有五月至七月各上下期發票可證，足見運送並未減少。
三、證據：除援用第一審所提證據外，補提發票影本為證。
丙、本院依職權向本院簡易庭調取小額民事訴訟寄發與當事人之調解期日通知書及所
    附注意事項樣式附卷參考。
    理      由
一、上訴人經合法通知，未於言詞辯論期日到場，核無民事訴訟法第三百八十六條各
    款所列情形，爰依被上訴人之聲請，由其一造辯論而為判決。
二、按第四百三十六條之八所定事件，依法應行調解程序者，如當事人一造於調解期
    日五日前，經合法通知無正當理由而不於調解期日到場，法院得依到場當事人之
    聲請，命即為訴訟之辯論，並得依職權由其一造辯論而為判決；調解期日通知書
    並應記載前項不到場之效果；民事訴訟法第四百三十六條之十二第一項、第二項
    分別定有明文。本件被上訴人於原審起訴請求上訴人給付運費九萬二千一百六十
    六元，其訴訟標的金額未逾新臺幣十萬元，屬於民事訴訟法第四百三十六條之八
    所定之事件，應適用小額訴訟程序，且為應先行調解程序之事件。經查，本件被
    上訴人即第一審原告於八十七年十二月三十一日聲請對上訴人即第一審被告發支
    付命令，經上訴人於法定期間對該支付命令聲明異議，以被上訴人之支付命令之
    聲請視為起訴，經本院板橋簡易庭指定於八十八年五月四日下午二時二十五分在
    該簡易庭進行調解，且該調解通知書並附注意事項一份於八十八年四月一日已以
    郵務送達上訴人於聲明異議狀內所自行記載之地址「台北縣中和市○○路二八五
    巷二一之一號二樓」地址，因無法送達上訴人之法定代理人本人或其受僱人收受
    ，而由送達郵務士製作通知黏貼於門首，並將應送達文書寄存於臺北縣警察局中
    和分局安平派出所，而合法送達與上訴人，有送達證書一件在卷可稽；而本院簡
    易庭印製之通知書上印有注意事項，其中第七項即註明：「小額事件當事人於調
    解期日五日前，經合法通知無正當理由而不於調解期日到場，本院得命即為訴訟
    之辯論，並得依職權由一造辯論而為判決。」有該調解期日通知書樣式在卷可參
    ，原審於第一審訴訟前所踐行之調解程序所指定之調解期日，其通知書送達上訴
    人之時間距法院指定之調解期日又長達一月餘，已超過法律規定五日以上之期間
    ，上訴人復不能證明其有何不到場之正當理由，則原審法院依前揭法條規定，以
    上訴人經合法通知而無正當理由不到場，而於調解期日命即為訴訟之辯論，並依
    被上訴人之聲請，由被上訴人一造辯論而為判決，並無違誤。
二、按對於小額民事訴訟第一審裁判之上訴或抗告，非以其為背法令為理由，不得為
    之，民事訴訟法第四百三十六條之二十四第二項定有明文；又按當事人於第二審
    程序不得提出新攻擊或防禦方法，但因原法院違背法令致未能提出者，不在此限
    ，民事訴訟法第四百三十六條之二十八亦有明定。本件被上訴人在原審起訴主張
    其為被上訴人運送砂石，其中八十七年七月十六日至八十七年七月三十一日之八
    十七年七月下期之運費共九萬二千一百六十六元，被上訴人迄未給付之事實，為
    上訴人所不爭執，自堪信為真實；而上訴人則以因被上訴人片面停止為上訴人運
    送砂石，且聯合其餘砂石車主共同停止為上訴人運送砂石，導致上訴人之混凝土
    因原料不繼而產運不順，並因而使上訴人所承攬之國開營造公司在台北市○○街
    進行之地下街工程發生品質問題，使國開營造公司扣留上訴人應領取之工程尾款
    ，並向上訴人請求賠償，此工程問題係導因於被上訴人中斷為上訴人運輸砂石所
    致，依照雙方約定，該損失應由被上訴人賠償，上訴人主張被上訴人所得請求上
    訴人給付之運費與被上訴人應賠償上訴人之金額抵銷，故上訴人拒絕給付前揭運
    費等語資為抗辯。經查，當事人主張於己有利之事實者，就其事實有舉證之責任
    ，民事訴訟法第二百七十七條定有明文；本件上訴人雖主張被上訴人片面中斷為
    其運送砂石，並聯合其他砂石車主一起停止為上訴人運送砂石，致使其混凝土之
    產製因原料供應不繼而不能順利產製並運交其承攬之工程使用，然上訴人對於其
    所主張之被上訴人聯合其餘砂石車主同時停止為其運送砂石，導致其混凝土因斷
    料而無法順利產製之事實，為被上訴人所否認，上訴人復未舉證證明其主張為真
    實，其此部分之主張自非可採；又被上訴人主張該公司僅有一部砂石車為上訴人
    運送砂石，尚有其他砂石車為上訴人運送砂石，不會因為被上訴人停止運送，就
    讓上訴人工廠斷料等語，衡以一般混凝土生產工廠，因砂石原料需求數量龐大，
    且佔用體積又鉅，率皆以多數之車輛運送絡繹於途，以被上訴人僅有之一部砂石
    車停止為被上訴人運送砂石，當非足以影響上訴人之混凝土工廠原料之供應，被
    上訴人此部分之主張非無可信，故上訴人對其主張並不能為充分之舉證，自非可
    採，是以，上訴人主張以因被上訴人違反雙方所定契約內容，上訴人所得向被上
    訴人請求之賠償與被上訴人請求之運費抵銷，亦無可採。
三、綜上所述，本件被上訴人主張上訴人迄今仍積欠其運費九萬二千一百六十六元，
    因請求上訴人給付上開運費及自被上訴人聲請之支付命令送達上訴人之翌日即八
    十八年二月十一日起至清償日止按法定利率計算之利息為有理由，應予准許，又
    本件為小額民事事件，依民事訴訟法第四百三十六條之二十規定，法院為被告敗
    訴之判決時，應依職權宣告假執行；是則原審判命上訴人如數給付，並依職權宣
    告假執行，於法並無不合。上訴意旨指摘原判決不當，求予廢棄改判，為無理由
    ，其上訴應予駁回。
四、結論：本件上訴為無理由，依民事訴訟法第四百三十六條之三十二第二項、第四
    百三十六條之一第三項、第四百四十九條第一項、第三百八十五條第一項前段、
    第七十八條，判決如主文。
中      華      民      國    八十九    年      十      月      四      日
                              臺灣板橋地方法院民事第一庭
~B審判長法  官  許  瑞  助
~B      法  官  許  麗  華
~B      法  官  許  瑞  東
右正本證明與原本無異
不得上訴
中      華      民      國    八十九    年      十      月      四      日
~B      法院書記官  許慧禎


司法院資訊處製作；財團法人民間司法改革基金會備份。
